【裁判字號】    95,台上,2271
【裁判日期】    950427
【裁判案由】    傷害致人於死
【裁判全文】
最高法院刑事判決            九十五年度台上字第二二七一號
    上  訴  人  甲○○
                        巷19.
                乙○○
                        成功巷.
                丙○○
                        號
    上 列一 人
    選任辯護人  吳剛魁律師
上列上訴人等因傷害致人於死案件，不服台灣高等法院高雄分院
中華民國九十二年七月十一日第二審判決（九十二年度上訴字第
八七四號，起訴案號：台灣高雄地方法院檢察署九十年度偵字第
一七二六四號），提起上訴，本院判決如下：
    主  文
上訴駁回。
    理  由
按刑事訴訟法第三百七十七條規定：上訴於第三審法院，非以判
決違背法令為理由不得為之；是提起第三審上訴，應以原判決違
背法令為理由，係屬法定要件。如果上訴理由狀並未依據卷內訴
訟資料具體指摘原判決不適用何種法則或如何適用不當，或所指
摘原判決違法情事，顯與法律規定得為第三審上訴理由之違法情
形不相適合時，均應認其上訴為違背法律上之程式，予以駁回。
上訴人甲○○、乙○○上訴意旨略稱：(一)、告訴人陳金進、黃明
咸於第一審法院均陳明陳啟安、蔡南照、林金柱未出現於高雄縣
梓官鄉梓官加油站後方稻田（下稱第一現場），則原判決認陳啟
安、蔡南照亦為第一現場共犯，已與事實不符；又陳金進於第一
審法院另證述在第一現場有人以手腳毆打伊及黃明咸、王建楠，
並未持木棍等硬物毆打，則伊二人客觀上自無從預見木棍等硬物
能致王建楠死亡，原判決認伊二人在第一現場持木棍毆打王建楠
等人，客觀上能預見以硬物往人身胸、背部重擊足以致人於死云
云，洵有證據上理由矛盾之違法。(二)、陳金進於第一審法院復陳
稱：在高雄縣信鴿協會梓官聯合會會場（下稱第二現場），甲○
○、乙○○拿木棍打伊等語；則伊二人既僅擊打陳金進，並未擊
打王建楠，從而，王建楠因傷致死，伊二人在客觀上能否預見即
有疑問；原判決就陳金進上開有利證詞何以不足採，並未說明其
理由，自有理由不備之違背法令。(三)、起訴書未對伊二人具體求
刑，原審復未審酌刑法第五十七條各款規定，原判決從重量刑，
顯有未洽。丙○○上訴意旨略以：伊係信鴿協會臨時工，案發後
之當晚八、九時許，始至第二現場，並未參與本件妨害自由及傷
害犯行，原審未向高雄縣、市信鴿協會函查、調取案發當日伊與
甲○○之通聯紀錄，或傳訊證人張瀛凡、洪榮福，亦未說明捨棄
不採甲○○於第一審法院所為有利於伊證詞之心證理由，逕以黃
明咸、陳金進虛偽不實之矛盾證述，率認伊在第二現場參與本件
犯行，且對伊抗辯案發時尚未到第二現場一節，不為調查，顯有
調查職責未盡及理由不備之違法；均請求撤銷原判決發回更為審
理云云。惟查，原判決依憑甲○○於警詢及偵審時之自白、乙○
○及丙○○之部分自白，告訴人陳金進、黃明咸及證人陳秋明、
梁枝旺於警詢或一審偵審時之指訴或供證，復有國立成功大學醫
學院附設醫院診斷證明書二紙、相驗屍體證明書、解剖紀錄報告
書、相驗、解剖筆錄、高雄縣政府警察局刑警隊鑑識組刑案現場
勘查報告表、台灣高雄地方法院檢察署九十年度偵字第一九八五
六號起訴書、台灣高雄地方法院九十年度訴字第二九六四號刑事
卷宗影本、鋁棒一支、木棍二支、手電筒及長柄刀各二支、黃色
飼料袋一個、青蛙釣竿二把扣案，暨第一現場照片五張等證據，
資以認定甲○○、乙○○及丙○○犯有刑法第二百七十七條第二
項前段之傷害人之身體因而致人於死罪，及同法第三百零二條第
一項之剝奪他人行動自由罪。其三人與蔡芳輝等人間，互有犯意
聯絡及行為分擔，應論以共同正犯。又其三人一行為同時妨害陳
金進、黃明咸、王建楠行動自由，為想像競合犯，應論以一罪；
所犯上開二罪間，有方法結果之牽連關係，因而撤銷第一審之科
刑判決，改判從一重論處其三人共同傷害人之身體，因而致人於
死罪，甲○○及乙○○各處有期徒刑九年，丙○○處有期徒刑八
年，已詳所憑之證據及認定之理由，並以乙○○、丙○○否認
妨害自由及傷害致死犯行，均為飾卸之詞，甲○○嗣於一審及原
審翻異之詞，不足為有利乙○○、丙○○之認定，均在理由內詳
加指駁，從形式上觀察，原判決並無違背法令情形。按事實之認
定及證據之取捨，乃屬事實審法院之職權，事實審法院本得參酌
其他相關證據為自由之判斷，苟無違反經驗法則或論理法則，自
難指為違法。又證據之證明力係由法院自由判斷，縱證人之證言
前後未盡相符，但原審本於審理所得心證，就其證言之一部認確
實可信而予以採取，尚非法所不許。查陳金進、黃明咸先後於警
詢及偵審中之證詞，固有部分未盡一致，但對於重要事實之陳述
，則始終如一，原判決理由一、(一)至(五)已詳其調查審認及取捨
之結果，認其二人於警詢及偵審時所指訴陳啟安、蔡南照確出現
於第一現場，暨甲○○、乙○○於第一現場持木棍毆打三位被害
人等情，確與事實相符；另陳金進於警詢及偵審時指訴丙○○亦
於第一現場參與毆打，如何不足採取，原判決理由一、(五)亦已說
明認定之理由，並無任何違法可言，甲○○、乙○○上訴意旨(一)
、(二)及丙○○上訴意旨均執此爭執，核非適法之第三審上訴理由
。又刑事訴訟法第三百十條第二款規定，有罪之判決書，對於被
告有利之證據不採納者，固應說明其理由；惟其所謂對於被告有
利之證據，係指該證據客觀上對論罪科刑有所影響，且對被告有
利，具有證據評價之必要性者而言。倘該證據客觀上對論罪科刑
並無影響，既無為證據評價之必要，縱未在判決理由內加以說明
，亦僅係行文簡略而已。原判決既採信陳金進、黃明咸及甲○○
於警詢及偵審時不利上訴人等之供述，資為論罪基礎，自係摒棄
不採其等有利上訴人等之證詞，原判決就此雖未說明取捨之意見
，理由稍嫌不足，惟與判決主旨尚無所影響。再刑法第二百七十
七條第二項前段之傷害致人於死罪，係對於犯普通傷害罪致發生
死亡結果所規定之加重結果犯，參酌同法第十七條規定，以行為
人對於普通傷害有犯意，而對於死亡之結果在客觀上能預見，但
主觀上不預見者為要件；此項構成犯罪之事實，不但應於事實欄
明確認定，且須於理由內說明其所憑之證據及認定之理由，方足
以資論罪科刑，此觀諸刑事訴訟法第三百零八條、第三百十條第
一款規定甚明。查原判決於事實欄內，就上訴人等在共同實施傷
害行為時，對於引起王建楠死亡之結果，在客觀上能否預見而為
其主觀上所不預見等情，已在事實欄明白認定及為具體之記載，
並於理由欄一、(六)詳為說明王建楠之死亡，乃上訴人等客觀上所
能預見而主觀上所不預見，則原判決依傷害致人於死罪處斷，其
法則之適用於法核無違誤。另審理事實之法院，其認定被告犯罪
事實所憑之證據，並不以直接證據為限，間接證據亦包括在內，
凡綜合調查所得之各種直接及間接證據，本於推理之作用得其心
證，而為事實之判斷，苟與事實無違，此項判斷即與完全憑空推
測迥異，即不容任意指為違法。本件原判決並非僅依憑陳金進、
黃明咸之證詞為認定上訴人等犯行之唯一證據，而係綜合上開各
種直接及間接證據，本於推理之作用予以判斷，查明確與事實相
符，始資以論罪科刑，難認有何違法。又本件事證已臻明確，且
丙○○究係信鴿協會之監察人員抑或係臨時工，與其是否成罪無
涉，原審未向高雄縣、市信鴿協會函查其身分，及調取案發當日
丙○○與甲○○之通聯紀錄，或傳訊張瀛凡、洪榮福，不為無益
之調查，不得指為調查未盡。至量刑之輕重，係屬事實審法院得
依職權自由裁量之事項，苟已斟酌刑法第五十七條各款所列情狀
，而未逾越法定刑度，不得遽指為違法。又判決理由是否完備，
應就判決之整體觀察為綜合考量，不可擷取其中片段，遽予評斷
。原判決就上訴人等之犯罪情節，已在事實欄明白認定，及於理
由欄詳加論斷，最後明審酌其等之犯罪動機、手段、目的、犯
後態度、犯罪所生危害暨與被害人及其家屬達成和解等一切情狀
，在法定刑範圍內，量處甲○○、乙○○各有期徒刑玖年，丙○
○有期徒刑捌年，已屬從輕，核無濫用量刑權限及理由不備之違
法。至原判決雖誤認公訴人起訴時具體求刑十年，因與原審量刑
職權之合法行使無涉，自於判決無影響。綜上所述，上訴人等上
訴意旨，就原判決所為證據取捨及事實認定，任憑己見，漫言爭
辯；其他上訴意旨復未依據卷內資料具體指摘原判決究係如何違
背法令，亦非適法之上訴理由；上訴人等之上訴，核與法定上訴
第三審之形式要件不符，均違背法律上之程式，應併予駁回。
據上論結，應依刑事訴訟法第三百九十五條前段，判決如主文。
中    華    民    國  九十五  年    四    月  二十七  日
                      最高法院刑事第十二庭
                          審判長法官  林  永  茂
                                法官  洪  文  章
                                法官  蘇  振  堂
                                法官  蕭  仰  歸
                                法官  何  菁  莪
      本件正本證明與原本無異
                                      書  記  官
中    華    民    國  九十五  年    五    月    一    日
                                                      Ｅ


司法院資訊處製作；財團法人民間司法改革基金會備份。
